【裁判字號】    97,簡上,131
【裁判日期】    971008
【裁判案由】    偽造文書
【裁判全文】
臺灣士林地方法院刑事判決             97年度簡上字第131號
上  訴  人  臺灣士林地方法院檢察署檢察官
被      告  甲○○
                    （現另案於臺灣臺北監獄執行中）
上列上訴人因被告偽造文書案件，不服臺灣士林地方法院簡易庭
96年度簡字第759 號中華民國96年12月31日第一審簡易判決（聲
請簡易判決處刑案號：臺灣士林地方法院檢察署96年度偵字第62
85號），提起上訴，本院管轄之第二審合議庭判決如下：
    主    文
原判決撤銷。
甲○○行使偽造私文書，足以生損害於公眾及他人，累犯，處有
期徒刑陸月，如易科罰金，以銀元參佰元即新台幣玖佰元折算壹
日，減為有期徒刑參月，如易科罰金，以銀元參佰元即新台幣玖
佰元折算壹日。
    犯罪事實
一、甲○○前於民國82年間，因違反肅清煙毒條例案件，經本院
    以81年度訴字第1034號判決有期徒刑3 年確定；又於同年間
    因重傷害、違反麻醉藥品管理條例等案件，經本院以82年度
    訴字第823 號各判處有期徒刑1 年、5 月，應執行有期徒刑
    1 年3 月確定；再於83年間，因違反肅清煙毒條例案件，經
    本院以82年度訴字第1074號判決有期徒刑3 年6 月，上訴後
    由臺灣高等法院以83年度上訴字第583 號判決駁回上訴確定
    ，上開案件嗣經臺灣高等法院以84年度聲字第47號裁定更定
    其應執行刑為7 年8 月，於85年1 月18日因縮短刑期假釋出
    監，而於89年12月12日假釋期滿未經撤銷假釋視為執行完畢
    （為累犯）。詎甲○○仍不知悔改，明知與同居女友盧寶貴
    間關於其因繼承所取得及向第三人何清紳購買位於臺北市○
    ○區○○段3 小段505 地號及506 地號土地之應有部分136/
    2250並無實際買賣行為（聲請簡易判決處刑書誤載為102/22
    50），卻自盧寶貴處取得盧寶貴之相關證件、印章後，於94
    年10月26日盜用盧寶貴之印章而偽造盧寶貴為上開土地買受
    人之買賣契約後，委由不知情之地政士高溫玉於同年11月 8
    日申報土地增值稅並取得稅單後，於翌日持該偽造之買賣契
    約書，向臺北市士林地政事務所承辦公務員申請辦理盧寶貴
    買受上開土地之所權移轉登記而行使之，使該承辦公務員將
    上開移轉所有權登記之發生原因為買賣之不實事項登載於其
    職務上掌管之土地登記謄本等公文書，足以生損害於盧寶貴
    及地政機關對於地政資料管理之正確性（盧寶貴涉偽造文書
    罪嫌部分業經檢察官為不起訴處分確定）。
二、案經臺灣士林地方法院檢察署檢察官偵查後聲請以簡易判決
    處刑。
    理    由
一、訊據被告甲○○對於明知其與盧寶貴間並無實際買賣之行為
    ，而盜用盧寶貴之印章以偽造盧寶貴買受上開土地之買賣契
    約後，委由不知情之高溫玉辦理所有權移轉登記，而使承辦
    公務員將此不實事項登載於職務上掌管之土地登記謄本等公
    文書等情，均坦承不諱，核與同案被告盧寶貴所為之供述、
    證人高溫玉所為之證詞，均相符合，並有臺北市士林地政事
    務所95年12月26日北市士地三字第09532161800 號函暨所附
    94年士林字第31221 號登記原案影本、臺北市士林地政事務
    所96年3 月9 日北市士地三字第09630362900 號函暨所附土
    地登記謄本等在卷可稽，均可佐被告前開出於任意性之自白
    與事實相符，得採為認定事實之證據。本件事證明確，被告
    犯行已堪認定，應依法論科。又被告所移轉登記之土地應有
    部分為136/2250，有上開登記原案可參，原聲請簡易判決處
    刑書應係誤載，併予更正。
二、查被告行為後，刑法第2 條及第33條業於94年2 月2 日修正
    公布，95年7 月1 日起施行，其中第56條關於連續犯之規定
    已刪除，並修正第2 條、第28條、第33條、第38條、第41條
    、第42條、第47條、第55條及第74條等規定。按行為後法律
    有變更者，適用行為時之法律，但行為後之法律有利於行為
    人者，適用最有利於行為人之法律，刑法第2 條第1 項定有
    明文。茲本條係規範行為後法律變更所生新舊法律比較適用
    之準據法，本身尚無新舊法比較之問題，於新法施行後，應
    一律適用新法第2 條第1 項之規定，為「從舊從輕」之比較
    。再按本次法律修正，比較時應就罪刑有關之共犯、未遂犯
    、想像競合犯、牽連犯、連續犯、結合犯、以及累犯加重、
    自首減輕暨其他法定加減原因（如身分加減）與加減例等一
    切情形，綜其全部罪刑之結果而為比較（最高法院95年5 月
    23 日95 年度第8 次刑事庭會議決議參照）。又按刑法第 2
    條第1 項規定，係規範行為後「法律變更」所生新舊法比較
    適用之準據法，故如新舊法處罰之輕重相同，即無比較適用
    之問題，非此條所指之法律有變更，即無本條之適用，應依
    一般法律適用原則適用裁判時法；其為純文字修正者，更應
    同此（最高法院95年11月7 日95年度第21次刑事庭會議決議
    參照）。查被告行為後，刑法第33條、第47條均有修正，第
    55條之牽連犯則已刪除，綜其全部罪刑而為比較之結果，以
    適用被告行為時即修正前之法律對被告最為有利，依上揭說
    明，自應整體適用被告行為時即修正前之法律，以為論處，
    合先敘明。是核被告所為，係犯刑法第216 條、第210 條行
    使偽造私文書罪、第214 條使公務員登載不實罪。被告盜用
    印章屬偽造私文書之部分行為，偽造私文書後持以行使，其
    偽造之低度行為為行使之高度行為所吸收，均不另論罪。被
    告利用不知情之高溫玉持偽造之買賣契約書辦理所有權移轉
    登記，而使承辦公務員將此不實事項登載於職務上掌管之土
    地登記謄本等公文書，為間接正犯。被告所犯上開二罪間，
    有方法、目的之牽連關係，為牽連犯，應依修正前刑法第55
    條規定，從一重之行使偽造私文書罪論處。查被告前曾受如
    犯罪事實欄所載犯罪科刑，於89年12月12日假釋期滿未經撤
    銷假釋視為執行完畢，有臺灣高等法院被告前案紀錄表在卷
    可稽，其於有期徒刑執行完畢後5 年以內，故意再犯本件有
    期徒刑以上刑之罪，為累犯，應依刑法第47條第1 項規定，
    加重其刑。又被告犯罪時間在96年4 月24日以前，所犯非中
    華民國九十六年罪犯減刑條例第3 條所列之罪，符合減刑條
    件，依該條例第2 條第1 項第3 款之規定減其宣告刑二分之
    一。原審以被告犯行使偽造私文書罪之事證明確，且係累犯
    ，並適用減刑條例減刑，而據以論罪科刑，固非無見，惟：
    刑事訴訟法第449 條第3 項規定，依前2 項規定所科之刑以
    宣告緩刑、得易科罰金之有期徒刑及拘役或罰金為限，又「
    所科之刑」係指「宣告刑」而言，臺灣高等法院暨所屬法院
    96年法律座談會刑事類提案第34號研討意見亦同此見解，是
    本件以簡易程序予以論罪科刑，其減刑前之宣告刑自應以得
    易科罰金之有期徒刑為限，原審判決「甲○○犯行使偽造私
    文書罪，累犯，處有期徒刑捌月，減為有期徒刑肆月，如易
    科罰金以銀元參佰元即新臺幣玖佰元折算壹日」，其宣告刑
    已逾得易科罰金之最重刑，尚有未洽，檢察官上訴意旨請求
    從重量刑，雖無理由，然原判決既有如上述未洽之處，應由
    本院合議庭將原判決撤銷（被告原亦提起本件上訴，惟嗣已
    具狀撤回【見本院卷第44頁】，附此敘明）。爰審酌被告前
    有如事實欄所載犯罪科刑，有前開前案紀錄表可參，素行不
    端，惟犯罪後已坦承犯行，與其犯罪之動機、手段、目的等
    一切情狀，量處如主文所示之刑。又查，被告行為時之刑法
    第41條第1 項前段規定：「犯最重本刑為5 年以下有期徒刑
    以下之刑之罪，而受6 個月以下有期徒刑或拘役之宣告，因
    身體、教育、職業、家庭之關係或其他正當事由，執行顯有
    困難者，得以1 元以上3 元以下折算1 日，易科罰金。」，
    又被告行為時之易科罰金折算標準，修正前罰金罰鍰提高標
    準條例第2 條前段（現已刪除）規定，就其原定數額提高為
    1 百倍折算1 日，則被告行為時之易科罰金折算標準，應以
    銀元3 百元折算1 日，經折算為新臺幣後，應以新臺幣9 百
    元折算為1 日。惟95年7 月1 日修正公布施行之刑法第41條
    第1 項前段則規定：「犯最重本刑為5 年以下有期徒刑以下
    之刑之罪，而受6 個月以下有期徒刑或拘役之宣告者，得以
    新臺幣1 千元、2 千元或3 千元折算一日，易科罰金。」，
    比較修正前後之易科罰金折算標準，以被告行為時之95年7
    月1 日修正公布施行前規定，較有利於被告，依現行刑法第
    2 條第1 項前段應適用修正前刑法第41條第1 項前段規定定
    其折算標準，復依中華民國九十六年罪犯減刑條例規定減其
    宣告刑二分之一為有期徒刑3 月，並依修正前刑法第41條第
    1 項前段諭知易科罰金之折算標準。
據上論斷，應依刑事訴訟法第455 條之1 第1 項、第3 項、第36
9 條第1 項前段，刑法第2 條第1 項前段、第216 條、第210 條
、第214 條，修正前刑法第55條、第47條、第41條第1 項前段，
刑法施行法第1 條之1 ，修正前罰金罰鍰提高標準條例第2 條，
現行法規所定貨幣單位折算新臺幣條例第2 條，中華民國九十六
年罪犯減刑條例第2 條第1 項第3 款、第7 條，判決如主文。
本案經檢察官蔡啟文到庭執行職務
中    華    民    國    97    年    10    月     8    日
                  刑事第七庭  審判長法  官  劉秉鑫
                                    法  官  高雅敏
                                    法  官  黎惠萍
以上正本證明與原本無異。
本判決不得上訴。
                                    書記官  夏珍珍
中    華    民    國    97    年    10    月     8    日


司法院資訊處製作；財團法人民間司法改革基金會備份。
